臺灣臺北地方法院民事判決　　　　　　　93年度訴字第3836號
原　　　告　乙○○
　　　　　　　　　　　　號十二.
　　　　　　丁○○
　　　　　　辛○○
　　　　　　　　　　　　號
　　　　　　丙○○
　　　　　　甲○○○
前列五人共同
訴訟代理人　徐松龍律師
複代理人　　己○○
　　　　　　　　　　　　號四樓.
被　　　告　維策科技股份有限公司
法定代理人　癸○○
訴訟代理人　徐方齡律師
上列當事人間確認股東會決議不存在事件，本院於民國94年6月
7日言詞辯論終結，判決如下：
    主  文
確認被告於民國93年8月28日與第三人邱科璟、戊○○、癸○○
間所立之董事委任關係不存在，暨與第三人陳一德間所立監察人
委任關係不存在。
訴訟費用由被告負擔。
   事實及理由
一、原告起訴時以被告於民國93年8月28日所召集之93年度第1次
    股東臨時會（下稱系爭股東會），未經被告董事會之決議，
    係由無召集權人所召集，應屬無效為由，訴請確認該股東會
    決議不存在，嗣變更聲明為確認被告與第三人邱科璟、戊○○、癸○○間，於93年8月28日所立之董事委任關係不存在
    ，與第三人陳一德間監察人委任關係不存在，乃訴之聲明之
    變更，惟均係基於被告之法定代理人癸○○僭行被告董事會
    名義召集系爭股東會之同一基礎事實，依民事訴訟法第255
    條第1項第2款之規定，為合法之訴之變更，應予准許，合先
    敘明。
二、原告主張：原告等人均為被告之股東，被告於民國93年5月1
    日由董事長癸○○未踐行合法程序即召集董事會（(下稱系
    爭董事會），並決議93年8月28日召集系爭股東會，系爭董
    事會召集前，被告之董事為癸○○、葉日昇、邱惕平、陳光
    瑜、壬○○等5人，惟系爭董事會之出席董事僅有葉日昇、
    癸○○，而出席之戊○○及庚○○並非董事，依公司法第
    205條第1項規定，即不得代理其他未出席董事，因此系爭董
    事會出席董事僅有2人，不符公司法第206條所為董事會應有
    過半數董事出席，出席董事過半數之同意行之，系爭董事會
    既未經董事長癸○○踐行法定程序召集之，且系爭董事會之
    決議又違反前開公司法規定而無效，董事長癸○○即不得以
    董事會之名義，召集系爭股東臨時會議，惟93年8月28日之
    系爭股東臨時會竟違法召開，且是日出席股數為2,371,000
    股，代表股權比例為百分之49.13，不足有代表權股數之半
    數，竟以假決議之方式選任邱科璟、戊○○、癸○○為董事
    ，陳一德為監察人，按系爭股東臨時會為無召集權人所召集
    ，又未依公司法第198條第1項之規定選任董事暨監察人，系
    爭股東臨時之決議不成立，自屬無效云云。爰聲明：確認被
    告與第三人邱科璟、戊○○、癸○○間，於93年8月28日所
    立之董事委任關係不存在，與陳一德間監察人委任關係不存
    在。
三、被告則以：被告董事長癸○○於93年5月1日所集之系爭董事
    會並非無權召集，且系爭董事會議出席之董事為癸○○、葉
    日昇，另邱惕平委託葉日昇代理，顯已有過半數董事之出席
    ，系爭股東會係依系爭董事會會議之決議而召集，並於93年
    8月28日依法召開，出席股東人數9人，股數2,371,000股，
    代表股權比率百分之49.13，其真實性暨正當性均無疑義，
    倘原告認為被告之董事長癸○○無權召集系爭股東臨時會，
    依公司法第189條規定，股東應於系爭股東會決議之日起30
    日內，訴請法院撤銷其決議，而非確認決議不存在或無效等
    語資為抗辯。爰聲明：原告之訴駁回。
四、兩造不爭執事實：
  (一)原告為被告公司股東。
  (二)系爭股東會召集前之被告公司董事為癸○○、蔡日昇、邱惕
    平、陳光瑜、壬○○。
  (三)系爭股東會會議錄音譯文。
  (四)系爭股東會決議不符公司法第174條之規定。
五、本件兩造爭點厥為：系爭股東會是否經有召集權人之召集？
    按股東會除本法另有規定外，由董事會召集之。又董事會之
    決議，除本法另有規定外，應有過半數董事之出席，出席董
    事過半數之同意行之。為公司法第171條、第206條第1項所
    明定，故公司召集股東會應由董事會合法決議後，再以董事
    會名義所召集之股東會始得謂係由有召集權人所為之召集。
    復按董事會開會時，董事應親自出席。但公司章程訂定得由
    其他董事代理者，不在此限。董事委託其他董事代理出席董
    事會時，應於每次出具委託書，並列舉召集事由之授權範圍
    。董事居住國外者，得以書面委託居住國內之其他股東，經
    常代理出席董事會。前項代理，應向主管機關申請登記，變
    更時，亦同。公司法第205條第1、3、5、6項定有明文，故
    董事原則上應親自出席董事會，僅於章程另有訂定時，得由
    董事出具委託書並列舉授權範圍委託其他董事代為出席，始
    得合法代理，至居住國外之董事雖得出具書面經常委託其他
    董事代為出席，尚應向主管機關申請登記之。查，本件被告
    辯陳其於93年8月28日所召集之系爭股東會係被告由93年5
    月1日董事會所做成之決議，是次董事會出席董事為癸○○
    、葉日昇及葉日昇代理之邱惕平等節，並提出該董事會會議
    紀錄為憑（見本院卷第45頁），為原告所否認，並主張葉日
    昇並未代理邱惕平出席等語。惟查，證人葉日昇到庭證稱：
    93年5月1日會議主要是討論庚○○薪資問題，董事邱惕平離
    開台灣時曾以董事員額不足為由口頭委任其代理出席董事會
    ，且邱惕平亦曾將代理一事口頭告知被告，惟是次會議並非
    董事會，其並未代理邱惕平出席等語，有本院94年6月7日言
    詞辯論筆錄在卷可憑（見本院卷第158頁反面、第159頁），
    縱使被告93年5月1日之會議係屬董事會，且被告公司章程定
    有董事代理出席之規定，而董事邱惕平亦確實委託蔡日昇代
    理出席是日董事會，然常年居住國外之董事邱惕平經常委託
    代理出席者為董事蔡日昇並非其他之股東，且亦未出具列舉
    授權範圍之委託書，核與前開公司法之規定均不相符，要難
    認邱惕平之委任業已生代理權合法授與之效力，再參諸蔡日
    昇亦否認其代理邱惕平出席是次會議，如前所述，實難認邱
    惕平業已合法出席是次會議，被告抗辯是次董事會因蔡日昇
    之代理，董事邱惕平合法出席，自不足採。次查，被告於93
    年5月1日之董事為癸○○、蔡日昇、陳光瑜、壬○○、邱惕
    平等情，為兩造所不爭，再觀惟觀系爭董事會會議紀錄所載
    ，當日出席者為葉日昇、戊○○（代）、癸○○、庚○○（
    代）等人（見本院卷第45頁），其中有關戊○○代理董事壬○○出席部分，被告自陳並非合法代理，業經被告於94 年4
    月8日民事辯論意旨二狀中自承在卷（見本院卷第145頁），
    又庚○○並非被告董事，因而是次會議出席之董事僅癸○○
    、蔡日昇2人，並未達過半數之法定董事應出席人數3人，故
    該次會議縱曾決議召開股東會，因董事人數出席不足，實非
    合法有效之決議，被告依該非合法董事會決議所為股東會之
    召集，為無召集權人所召集之股東會至明。
六、按無召集權人召集之股東會所為之決議，當然無效，最高法
    院28年上字第1911號判例意旨可資參照。被告辯陳前開判例
    業經最高法院於91年11月5日以91年度第14次民事庭會議決
    議不再援用，抗辯原告所提起本件訴訟應為撤銷股東會決議
    ，而非股東會決議無效等語。惟查，前開判例有二則，經最
    高法院決議不再援用者為該判例第二則有關股東會召集通知
    部分，並非有關無召集權人所召集股東會決議效力，有被告
    所提之顯示該判例內容之全國法規資料庫查詢資料一紙足憑
    （見本院卷第34頁），被告此部分所為抗辯，自不足採。被
    告於93年8月28日所召集之股東會，既為非經董事會合法決
    議召開之會議，為無召集權人所為之召集，如前所述，揆諸
    前開判例意旨，有關系爭股東會所為選任第三人邱科璟、戊○○、癸○○為被告董事及選任第三人陳一德為監察人之決
    議即屬無效，則被告與第三人邱科璟、戊○○、癸○○間之
    董事委任關係，及被告與第三人陳一德間之監察人委任關係
    即屬不存在。
七、綜上所述，原告主張被告於93年8月28日所召集之股東會係
    無召集權人所召集，該股東會所為之決議應屬無效，為可採
    ，被告抗辯股東會召集程序合法，不足採。從而，原告基於
    該無效之股東會決議，請求確認被告於93年8月28日與第三
    人邱科璟、戊○○、癸○○間所立之董事委任關係不存在，
    暨與第三人陳一德間所立之監察人委任關係不存在，為有理
    由，應予准許。
八、因本案事證已臻明確，兩造其餘主張陳述及所提之證據，均
    毋庸再予審酌，附此敘明。
九、訴訟費用之負擔：民事訴訟法第78條。
中　　華  　民   　國　　94　　年　　6　　月　　24　　日
                               民事第六庭法　官　李媛媛
以上正本係照原本作成
如對本判決上訴，須於判決送達後20日內向本院提出上訴狀
中　　華　　民　　國　　94　　年　　6　　月　　28　　日
    　　　　　                         　書記官　林秀妙
